最高法院刑事判決　　　　　　九十四年度台上字第三二一六號
　　上　訴　人　甲○○
　　選任辯護人　薛松雨律師
　　　　　　　　馮君傑律師
　　　　　　　　陳適庸律師
上列上訴人因偽造有價證券案件，不服台灣高等法院中華民國九
十一年六月二十八日第二審判決（九十年度上訴字第四一０二號
，起訴案號：台灣台北地方法院檢察署八十六年度偵字第二三五
四二號），提起上訴，本院判決如下：
    主  文
原判決撤銷，發回台灣高等法院。
　　理　由
本件原判決認定上訴人甲○○積欠吳俊彥（原名吳文信）新台幣
（下同）三百萬元之債務未還，吳俊彥乃於民國八十六年二月二
十八日上午，偕同友人陳聰祈、游朝明等人，前往上訴人之台北
市○○區○○街一三六號二樓住所索債，上訴人明知其所居住之
不動產係其妻陳月娥所有，因吳俊彥要求以該不動產為擔保，上
訴人竟基於意圖供行使之用而偽造本票及行使偽造私文書之犯意
，未經其妻之同意，偽造陳月娥之簽名、指印，並持其先前委由
不知情之人所偽刻之陳月娥印章，偽造陳月娥印文，偽造如原判
決附表一所示以陳月娥為共同發票人之本票三紙，且為擔保原判
決附表一編號三（面額一百五十萬元）、編號二（面額二十萬元
）之本票債權能屆期還款，又以偽造陳月娥之簽名、指印及蓋用
偽造印章之方式，同時偽造如原判決附表二所示之借據二紙，連
同偽造之本票交吳俊彥收執，足以生損害於陳月娥。嗣因吳俊彥
以上開三紙本票聲請裁定強制執行（台灣台北地方法院八十六年
度票字第一一八八四、一七一０一、一一八八三號民事聲請事件
），陳月娥收受民事裁定後，始知上情而提出告訴等情。因而撤
銷第一審之科刑判決，改判依牽連犯之規定，論處上訴人意圖供
行使之用，而偽造有價證券罪刑，固非無見。
惟查(一)上訴人偽造之印章，依刑法第二百十九條規定，係在應沒
收之列，該印章如屬存在，縱未經搜獲，仍不得不為沒收之宣告
。原判決認定上訴人以預先偽刻其妻陳月娥之印章，進而偽造陳
月娥之簽名、指印及蓋用偽造印章之方式，以偽造本票及借據。
但對於所偽造之印章未宣告沒收，亦未說明該印章是否已滅失，
而有不予宣告沒收之理由，自有可議。(二)又原判決並未認定上訴
人預知吳俊彥前來索債；證人陳聰祈、游朝明證稱：吳文信要求
陳月娥為擔保時，其等已先行離去等語（見八十七年度簡上字第
五三五影印卷八十九年七月六日準備程序筆錄），陳聰祈亦證稱
：上訴人與吳俊彥談論清償債務時，上訴人未曾離開現場（見原
審卷第九二頁）。如果無誤，則上訴人並不知吳俊彥欲前來索債
，亦不知吳俊彥會要求上訴人以妻子陳月娥名義共同簽發本票及
書立借據二紙為債務之擔保，應無偽刻印章之預知。而上訴人於
談判過程中並未離開現場，亦無法臨時偽刻，乃原判決未敘明其
認定上訴人預先偽刻印章，以偽造本票與借據之證據與理由，自
有理由不備之違誤。上訴意旨指摘原判決不當，尚非全無理由，
應認有撤銷發回更審之原因。
據上論結，應依刑事訴訟法第三百九十七條、第四百零一條，判
決如主文。
中　　華　　民　　國　九十四　年　　六　　月　 十六 　日
                      最高法院刑事第六庭
                          審判長法官  莊　登　照
                                法官  洪　明　輝
                                法官  黃　一　鑫
                                法官  魏　新　和
                                法官  林　秀　夫
      本件正本證明與原本無異
                                      書  記  官
中　　華　　民　　國　九十四　年　　六　　月　二十二　日
                                                    Ａ
